ACORDAO-COMPLETO-2389286

ACÓRDÃO 6132/2020 ATA 16/2020 - PRIMEIRA CÂMARA

VISTOS, relatados e discutidos estes autos de embargos de declaração opostos por Jabes Sousa Ribeiro contra o Acórdão 8843/2019-TCU-Primeira Câmara; 
ACORDAM os Ministros do Tribunal de Contas da União, reunidos em sessão da Primeira Câmara, ante as razões expostas pelo Redator, em: 
9.1. conhecer dos embargos de declaração opostos por Jabes Sousa Ribeiro para, no mérito, negar-lhes provimento; 
9.2. dar ciência desta deliberação ao Fundo Nacional de Desenvolvimento da Educação.

Embargos de declaração em tomada de contas especial.

Primeira Câmara

Município de Ilhéus/BA.

3. Interessados/Responsáveis/Recorrentes:
3.1. Interessado: Fundo Nacional de Desenvolvimento da Educação (00.378.257/0001-81)
3.2. Responsáveis: Jabes Sousa Ribeiro (XXX.789.465-XX); Valderico Luiz dos Reis (XXX.050.807-XX)
3.3. Recorrente: Jabes Sousa Ribeiro (XXX.789.465-XX).

13.1. Ministros presentes: Benjamin Zymler (na Presidência), Walton Alencar Rodrigues (Relator), Bruno Dantas e Vital do Rêgo.
13.2. Ministros-Substitutos presentes: Augusto Sherman Cavalcanti e Weder de Oliveira.

WALTON ALENCAR RODRIGUES

Ministro Walton Alencar Rodrigues.

Trata-se de embargos de declaração opostos por Jabes Sousa Ribeiro contra o Acórdão 8843/2019-TCU-Primeira Câmara, que deu provimento parcial ao recurso de reconsideração interposto contra o Acórdão 1476/2017-TCU-Primeira Câmara e afastou a multa a ele imposta, por caracterizada a prescrição da pretensão punitiva do TCU.

8.1. Josuelito de Sousa Britto (13224/OAB-BA) e outros.

Procuradora-Geral Cristina Machado da Costa e Silva.

TOMADA DE CONTAS ESPECIAL. FUNDO NACIONAL DE DESENVOLVIMENTO DA EDUCAÇÃO. NÃO COMPROVAÇÃO DA BOA E REGULAR APLICAÇÃO DOS RECURSOS. REVELIA DE UM RESPONSÁVEL. REJEIÇÃO DAS ALEGAÇÕES DE DEFESA. DÉBITO. MULTA. RECURSO DE RECONSIDERAÇÃO. CONHECIMENTO. PRESCRIÇÃO DA PRETENSÃO PUNITIVA. PROVIMENTO PARCIAL. EMBARGOS DE DECLARAÇÃO. CONHECIMENTO. NÃO PROVIMENTO.

TOMADA DE CONTAS ESPECIAL (TCE)

Secretaria de Recursos (SERUR); Secretaria de Controle Externo de Tomada de Contas Especial (SecexTCE).

Trata-se de embargos de declaração opostos por Jabes Sousa Ribeiro contra o Acórdão 8843/2019-TCU-Primeira Câmara, que deu provimento parcial ao recurso de reconsideração interposto contra o Acórdão 1476/2017-TCU-Primeira Câmara e afastou a multa a ele imposta, por caracterizada a prescrição da pretensão punitiva do TCU.
Originalmente, o embargante teve contas julgadas irregulares e foi condenado em débito por meio do Acórdão 4924/2013-TCU-Primeira Câmara. Em sede de recurso de reconsideração, o Acórdão 999/2014-TCU-Primeira Câmara anulou o citado decisum, por vício na citação do recorrente.
Após nova instrução do feito, Jabes Sousa Ribeiro e Valderico Luiz dos Reis, Prefeitos do Município de Ilhéus/BA nos períodos compreendidos entre 2001-2004 e 2005-2008, respectivamente, tiveram contas julgadas irregulares, por força do Acórdão 1476/2017-TCU-Primeira Câmara,  e foram condenados em débito pela não comprovação da boa e regular aplicação dos recursos do Fundo de Fortalecimento da Escola (Fundescola) , transferidos por meio do Convênio 840.384/2003, proporcionalmente ao montante gerido por cada um.
Especificamente no que se refere ao embargante, a condenação decorreu da ausência de nexo de causalidade entre os comprovantes de despesas apresentados, em sede de alegações de defesa, e a destinação pactuada. Como restou demonstrado, foram realizadas despesas em escola distinta da programada, no valor original de R$ 16.000,00.
A prescrição da pretensão punitiva decorreu da anulação do Acórdão 4924/2013-TCU-Plenário e da nova citação do recorrente, somente realizada em 18/5/2016 (peças 109 e 111) .
Notificado do Acórdão 8843/2019-TCU-Primeira Câmara, por meio de seu procurador legal, em 20/11/2019 (peça 158) , opôs estes embargos de declaração em 27/11/2019 (peça 161) . Argui omissões no julgado, por ter deixado de considerar: (i) repercussão geral da decisão prolatada pelo Supremo Tribunal Federal no RE 636.886; (ii) incidência do art. 28 do Decreto-Lei 4.657/10942; (iii) limites da responsabilidade pela prestação de contas; (iv) necessidade de remessa da prestação de contas à apreciação da Câmara Municipal de Ilhéus/BA; (v) precedente do STF estabelecido no RE 848.826/DF.
Afasto, de pronto, as alegadas omissões, visto que tais argumentos nem mesmo fundamentaram o recurso anteriormente apresentado por Jabes Sousa Ribeiro (peça 126) . 
Não há, portanto, que se falar em omissão no Acórdão 8843/2019-TCU-Primeira Câmara. 
Ante o exposto, VOTO para que este Tribunal adote a deliberação que ora submeto à apreciação deste Colegiado.
 
TCU, Sala das Sessões Ministro Luciano Brandão Alves de Souza, em 26 de maio de 2020.
WALTON ALENCAR RODRIGUES 
Relator